臺灣桃園地方法院刑事判決　　　　　　　 94年度訴字第284號
公　訴　人　臺灣桃園地方法院檢察署檢察官
被　　　告　戊○○　男　35歲.
被　　　告　甲○○　男　21歲.
上列被告因搶奪等案件，經檢察官提起公訴（93年度偵字第143
27號），本院判決如下：
    主  文
戊○○共同意圖為自己不法之所有，而搶奪他人之動產，累犯，
處有期徒刑拾月。
甲○○牙保贓物，處有期徒刑肆月，如易科罰金，以佰元折算
壹日。
    事  實
一、戊○○（起訴書誤載為張忠義，應予更正）前有多次犯罪前
    科，於民國88年、89年間又因竊盜罪，分別經本院及台灣新
    竹地方法院判處有期徒刑7 月及1 年確定，二罪接續執行至
    91 年2月12日執行完畢，猶不知醒悟。於93年6 月21日晚間
    8 時許，與姓名年籍不詳之成年男子，駕駛其配偶簡淑惠所
    有之黑色裕隆廠牌車號7092－HD自小客車，在基隆市安樂區
    ○○○街15號「東帝士大潤發賣場」停車場，見甫購物完畢
    之丙○○將其3 歲幼子馬峻翎置於其停放之自小客車右前座
    ，並將其所有之皮包置於駕駛座位上，轉身至該車左後方處
    裝放其所購之物品，而認有機可乘，竟與該姓名年籍不詳之
    男子共同基於意圖為自己不法所有之犯意聯絡，由該名男子
    將渠等所駕前開7092－HD自小客車停放在丙○○所停放車輛
    前方車道上，戊○○則下車走至丙○○之自小客車右前車門
    處，趁丙○○在車後裝放物品不及防備之際，逕自打開車門
    進入車內，以手摀住丙○○幼子之嘴巴，再伸手搶奪丙○○
    置於駕駛座位上之皮包（內有新台幣【下同】3 萬餘元、摩
    托羅拉廠牌E365型號【序號000000000000000】及3688 型號
    之行動電話各1具、存款簿、信用卡及證件等物），得手後，
    戊○○將車門關上，丙○○此時聽聞車門關閉聲，回頭查看
    即見戊○○手上拿著其所有之皮包往自小客車車頭前方跑走
    ，且因車道狹窄而高舉其皮包，丙○○旋大喊搶劫，戊○○
    仍快步向前逃逸，嗣戊○○跑向前方車道等待接應之該名男
    子所駕自小客車旁及坐上該車右前座位時，適均正臉面向丙○○，而為丙○○清楚目睹戊○○之面貌及所乘坐逃逸之車
    輛係裕隆廠牌之黑色轎車。
二、戊○○搶得前開財物後，旋於同日晚間返回桃園縣蘆竹鄉南
    崁附近，並於同日晚間10時48分48秒，以其門號0000000000
    號行動電話撥打予其姪子甲○○（綽號大胖子）所使用門號
    0000000000號行動電話通信，委由甲○○就其搶得之其中摩
    拖羅拉廠牌E365型號行動電話代為尋找買主，甲○○明知戊○○所委付出售之上開行動電話係來源不明之贓物，仍基於
    牙保贓物之犯意，旋於當日晚間11時36分45秒，以其000000
    0000號行動電話撥打予其不知情之友人乙○○所使用門號00
    00000000號行動電話表示有1 支手機可販售，乙○○允諾購
    買後，二人即相約於同年月29日前某日晚間，在桃園縣蘆竹
    鄉○○○○街、路竹路口，由甲○○以2000元之代價，將前
    開摩托羅拉廠牌行動電話1 具販售予乙○○（另經檢察官為
    不起訴處分確定），乙○○取得該行動電話後又轉贈予其不
    知情之女友賴玉婷使用。嗣丙○○報警處理，經警調閱前開
    遭搶之摩托羅拉廠牌行動電話之通聯紀錄，查知賴玉婷使用
    該具行動電話，而於同年6 月29日，持搜索票至乙○○住處
    及賴玉婷使用之7D－8461號自小客車執行搜索，當場查獲前
    開摩拖羅拉廠牌行動電話1 具，而查獲乙○○，經乙○○指
    認該具行動電話係向甲○○所購得，再循線查知甲○○。同
    年7 月16日，警方再提供數幀照片供丙○○指認，丙○○旋
    指認戊○○即為行搶其財物之人，同年月28日，警方再持搜
    索票至戊○○位於桃園縣桃園市○○路952 巷1 弄20號住處
    搜索，當場查獲戊○○，並扣得戊○○所使用門號00000000
    00號行動電話SIM 卡1 張。當日再通知丙○○至警局指認戊○○無訛，而查悉上情。
二、案經基隆市警察局移送臺灣桃園地方法院檢察署檢察官偵查
    起訴。
    理  由
一、訊據被告戊○○、甲○○均矢口否認上開犯行。被告戊○○
    辯稱：伊沒有去行搶，93年6 月11日當日白天伊有去基隆找
    朋友綽號「小琪」之李雲慈，但是沒有找到，就回家了，丙○○指述不實在，伊可以接受測謊云云；被告甲○○辯稱：
    是丁○○打電話給伊說有1 支手機可以便宜賣伊，伊以1000
    元向丁○○買到這支手機，伊再打電話給乙○○，再以1500
    元把手機賣給乙○○云云。經查：
  (一)被告戊○○部分：
　1.被告戊○○上開犯罪事實，業據證人即被害人丙○○於本院
  　審理時以遠距視訊方式訊問時到庭證述：「我當天帶著我3
    歲小孩，我先發動車子開冷氣，讓我小孩坐在車內，我在左
    方車門外，轉身搬東西的時候，我先聽到有人關我的車門，
    並且看到有一位中年男子拎著我的包包往前跑去，因為我那
    時候人在車尾的位置，那位男子往車前跑，而且有一部車子
    就在車道接應他，他馬上就跑掉了，那位男子在要進入那輛
    接應他的車子前座的時候，剛好臉是面向我，所以我有看那
    位男子的面容，庭上身穿白色衣服的人（即被告戊○○）就
    是搶我皮包的人，我可以確定戊○○就是搶我皮包的人，：
    ：在警局的時候，我也有當面去指認，我確定搶我包包、在
    警局指認，和今天在法庭上的人都是同一人（指被告），：
    ：：在7 月16日的時候，警察通知我去警局指認照片，我指
    認出其中一個人即為搶奪我財物之人後，警察抓到人，有再
    通知我，我才再去警局現場指認被告戊○○；因為搶我的人
    要上接應他的車子，他正要上車，他在車子外面，我就看到
    他的臉，這個時候，我距離他約一個車子的長度，大約3 、
    4 公尺左右；我看到他時有喊搶劫，：：我的包很大，那名
    男子還把我的包包舉起來，因為車道太窄了。」等語明確（
    見本院卷附94年5 月16日審判筆錄）；核與其在警訊、檢察
    官偵查時所述遇搶情節相互一致（見93年度偵字第14327 號
    偵查卷第42至44頁、第135 至136 頁）。其並於警訊時之93
    年7 月16日（照片指認）、同年7 月28日（本人指認）、偵
    查中及本院審理時當庭，4 次指認被告即係搶匪之一無誤，
    及行搶當日被告所乘坐逃逸之自小客車係裕隆廠牌黑色轎車
    （見同上偵查卷第53、60、135 、136 頁、本院卷附94年5
    月16日審判筆錄）等情綦詳。
  2.按依證人丙○○前開所述，其於遭搶後，旋大喊搶劫，即親
    見被告戊○○手高舉其皮包通過狹窄之車道逃逸之背影，迨
    被告跑至距離其僅3 、4 公尺遠之在車道上等候接應之黑色
    自小客車旁之際，即清楚目睹被告戊○○臉部，被告戊○○
    坐上該車右前座位後又再次看見被告戊○○之正面，而證人
    丙○○在發現遭搶斯時除被告戊○○及被害人外現場並無他
    人，顯見被害人其對於被告戊○○之面貌特徵，自係印象深
    刻且無錯辨犯嫌之可能。況證人丙○○於93年6 月29日警方
    先循線查獲乙○○後第一次前往派出所指認乙○○照片時，
    能夠明確辨別徐某並非對伊行搶之歹徒，第二次於同年月16
    日時經警方同時提供4 份照片供丙○○指認時，丙○○即指
    認出被告戊○○始為下手行搶之人，且指出接應行搶歹徒之
    車輛係黑色裕隆廠牌之自小客車，復與被告戊○○實際所使
    用之黑色裕隆廠牌車號7092－HD自小客車外觀及顏色均相符
    （見上開偵查卷第135 頁），佐以證人丙○○與被告戊○○
    並無仇恨怨隙，當無胡亂指摘反自陷偽證罪責之理，從而被
    害人丙○○指證被告戊○○確係搶奪其前開財物之人之證詞
    ，自非虛妄。
  3.次查，門號0000000000號行動電話是被告戊○○所申請使用
    、門號0000000000號行動電話係被告甲○○所申請使用，及
    門號0000000000號行動電話係證人乙○○所使用一節，分據
    被告二人及證人乙○○於本院審理時供承在卷（見本院卷附
    94年3月4日準備程序筆錄、同上偵查卷第第32頁），並有通
    聯調閱查詢單在卷可憑。而依被告戊○○及甲○○所使用上
    開門號行動電話之雙向通聯紀錄可知，被告戊○○在案發前
    之93年6月21日晚間7時56分58秒，曾持其上開門號行動電話
    撥打電話予他人通信，該通發話之基地台即位於基隆市○○○街15號B棟4樓（即基隆市東帝士大潤發賣場），足見被告
    戊○○在距本件案發時間（93年6月21日晚間8時許）前4 分
    鐘確實位處被害人丙○○遭搶之「東帝士大潤發賣場內」無
    疑。由此益見被害人丙○○之指述信而有徵，堪認屬實。又
    被告戊○○在被害人丙○○遭搶當晚晚間10時48分48秒，持
    其前開門號行動電話撥打予被告甲○○使用之0000000000號
    行動電話通信（基地台位置在桃園縣蘆竹鄉○○路127 號5
    樓頂），被告甲○○與戊○○通完電話後，旋於同日晚間11
    時36分45秒，以其前開門號行動電話撥打予乙○○所使用之
    門號0000000000號行動電話通信（基地台位置則係位於桃園
    縣蘆竹鄉○○路232 號10樓頂），該通通話內容係被告甲○○表示有手機要販賣予乙○○，乙○○則允諾願意購買之意
    ，嗣證人乙○○於同年月29日前某日，即在桃園縣蘆竹鄉○○○○街、路竹路口，自被告甲○○處以2000元代價購得被
    害人丙○○所遭搶之上開摩拖羅拉廠牌E365型號之行動電話
    等各節，除據證人乙○○於本院審理時到庭證述屬實外（見
    本院卷附94年3 月29日審判筆錄），被告甲○○就伊有將被
    害人丙○○遭搶之該具摩拖羅拉廠牌行動電話，於93年6 月
    底以2000元代價出售予乙○○一節亦不否認，復有前述通聯
    調閱查詢單附卷可考。而依前述，被告戊○○於93年6 月21
    日當晚案發前幾分鐘確實出現在被害人丙○○遭搶之東帝士
    大賣場內，且由被告戊○○與甲○○、被告甲○○與證人乙○○在本件案發當晚彼此間之通話時間、地點之密接性及關
    聯性，及證人乙○○在接獲被告甲○○於案發當晚之電話後
    ，事後即自被告甲○○處購得丙○○遭搶之前開摩托羅拉廠
    牌行動電話等客觀事證綜合以觀，復參酌證人丙○○前開並
    無瑕疵可指之證述情節，已堪認定被告戊○○確有於前開時
    、地，夥同姓名年籍不詳之人共同搶奪丙○○前揭財物，並
    於搶得財物後，返回桃園縣蘆竹鄉南崁附近，於同日晚間10
    時48分48秒，即撥打電話予被告甲○○，委託甲○○代為出
    售被害人丙○○遭搶之該具摩拖羅拉廠牌行動電話（被告甲○○辯稱該行動電話非被告戊○○所交付之不可採之理由，
    詳如所述），被告甲○○即於當日晚間11時36分45秒，連繫
    不知情之乙○○商議販售該具行動電話之事，乙○○應允購
    買後，二人即於同年月29日前某日，由乙○○自被告甲○○
    處購得前開丙○○遭搶之該具行動電話至明。綜上所述，被
    告戊○○所為前揭搶奪犯行至臻明確。
  4.被告戊○○辯稱：最近2 個月伊有到基隆找蕭長順釣魚，93
    年6月21 日當日伊到基隆市找「小琪」李雲慈，在基隆市是
    打電話給李雲慈及伊太太，後來伊找不到李雲慈就回家了，
    並沒有行搶丙○○云云。然查，被告戊○○自始至終均無法
    提供「李雲慈」該人之真實姓名及年籍資料以供本院調查審
    究，被告戊○○所指「李雲慈」該人是否確有其人，已值存
    疑。而證人蕭長順雖於警訊時證稱：（93年）6 月及7 月這
    2 個月間曾與戊○○到過台北縣金山鄉野柳與磺港海邊釣魚
    等語，然證人蕭長順復同時證稱：渠等釣魚都是由桃園上高
    速公路接北二高（汐止匝道），再直接到基隆市○○○路交
    流道下去，再走到金山野柳附近，返回之路線亦相同等語明
    確（見同上偵查卷第70頁），則依證人蕭長順前開所述情節
    ，蕭長順非但未能確認是否有於本件案發當日即93年6 月21
    日與被告戊○○在一起，抑且，依其所述其與被告戊○○會
    相約去釣魚之路線，亦顯與本件案發地點並無地緣關係，證
    人蕭長順前開證言自不足為有利被告之認定。被告戊○○上
    開所辯各節，核屬避就之詞，無足憑信。至被告戊○○另請
    求勘驗前開東帝士大賣場停車場之監視錄影光碟以明是否係
    伊行搶被害人及伊願接受測謊云云。查前述監視錄影光碟無
    法播放，業據本院勘驗無訛，且經本院檢視卷附該錄影光碟
    翻拍畫面，除就當時現場之行為人並無正面近身畫面，其餘
    如行為人面貌、衣著及現場車號、車型等關鍵畫面，均無清
    晰可見之影像供本院參酌，是本院亦認無再求以其他技術勘
    驗該錄影光碟之必要。又本案發生距今已將近一年，縱被告
    接受測謊，其測謊結果與事實真相亦無必然關係，況測謊結
    果僅係供法院參考，並非判斷被告有罪與否之必然證據，且
    證人即被害人於遭搶後，於行搶之人上車之瞬間，有近距離
    正面清楚觀得行搶之人之面貌，而一再於警訊、偵查及本院
    審理時指認被告戊○○即為當日行搶之人無誤，且如前述，
    本院非以被害人之指認作為推認被告戊○○犯本件搶奪罪之
    唯一佐證，本院綜合全案卷證，認被告戊○○前揭搶奪犯行
    明確，被告戊○○前開所辯，均不足採信，是認被告戊○○
    亦無接受測謊之必要，附此敘明。
  (二)被告甲○○部分：
  1.查被告戊○○於前開時、地，夥同姓名年籍不詳之人共同搶
  　奪丙○○前開財物後，於同日晚間10時48分48秒，撥打電話
  　予被告甲○○，委付甲○○就所搶得之前開摩托羅拉廠牌行
    動電話代為尋找買主，被告甲○○旋於當日晚間11時36分45
    秒，連繫不知情之乙○○商議販售該具行動電話之事，乙○○應允購買後，二人即於同年月29日前某日，由乙○○自被
    告甲○○處購得前開丙○○遭搶之該具行動電話等情明確，
    已如前述。被告甲○○雖辯稱販售予乙○○該具手機並非被
    告戊○○所交付云云，惟就該具摩拖羅拉廠牌行動電話係自
    何處取得一節，被告甲○○於警訊時先是供稱：該手機係伊
    自跳蚤市場與某人聯絡後在桃園市火車站前舊遠東百貨買的
    云云（見同上偵查卷第22至23頁）；嗣於偵查中改稱：手機
    是一個叫鄭文傑賣給伊的云云（見同上偵查卷第128 頁）；
    於本院行準備程序時復又改稱：手機是丁○○以1000元賣給
    伊的，丁○○已經被關了，他是南崁人云云（見本院卷附94
    年3 月4 日準備程序筆錄），觀之被告甲○○所稱伊出面販
    售予乙○○之該具被害人丙○○遭搶之行動電話來源前後所
    供不一，相互矛盾，且被告甲○○復就伊自何處跳蚤市場所
    購得該具行動電話，又均答以「忘記了」、「不知道」，而
    本院依職權查詢全國符合被告甲○○所稱之「丁○○」該人
    條件之口卡二份供被告甲○○指認，被告甲○○並供稱均非
    伊所指之丁○○其人（見本院卷附94年3 月29日審判筆錄）
    ，由此益見，被告甲○○前開所辯各節，顯係臨訟虛偽編造
    之詞，不足信實。況被告甲○○與被告戊○○間屬叔姪關係
    ，業據被告二人供陳甚明，被告甲○○有迴護被告戊○○且
    規避自己所涉刑責而任意編造前開各節，亦無違常情之處。
    而參以前述，被害人丙○○指證被告戊○○行搶其財物歷歷
    ，且被告戊○○在當晚搶得被害人丙○○財物後不到2 小時
    即撥打電話予被告甲○○，被告甲○○在與戊○○通話後在
    1 小時內又撥打電話予證人乙○○，電話中被告甲○○即告
    知乙○○有行動電話欲販售予徐某，乙○○應允後，事後乙○○即自被告甲○○處購得被害人丙○○遭搶之摩拖羅拉廠
    牌行動電話等客觀事證以觀，被告甲○○確係自被告戊○○
    處取得被害人丙○○遭搶之前開摩托羅拉廠牌行動電話等情
    至明。被告甲○○前開所辯，核屬避就之詞，不足採信。又
    證人乙○○事後於本院審理時固附和被告甲○○改稱：係伊
    在路上看見被告甲○○有換手機，伊就問他之前的手機可不
    可以賣給伊，他就當場把那隻手機賣給伊云云，然此除顯與
    其於警訊時所供陳之情節不符，且與本院前開認定之客觀事
    證相違，顯係事後迴護被告甲○○之詞，不足信實。
  2.查，被告戊○○在搶得被害人丙○○前開摩拖羅拉廠牌行動
  　電話後，隨即在當晚晚間10時48分48秒，撥打電話予被告甲○○，二人於通話後，被告甲○○又隨即於當晚晚間11時36
  　分45秒，撥打電話予乙○○聯繫販售該具行動電話之事，已
  　如前述，由此足見，被告甲○○就被告戊○○在深夜急於出
  　售前開行動電話之情知之甚詳。則苟被告戊○○委付被告甲○○尋找買主之手機係來源合法之行動電話，衡情被告戊○○又何須於深夜撥打電話要求甲○○出售，而被告甲○○又
    何須在與被告戊○○通話後之深夜即急於撥打電話予乙○○
    聯繫販售該具行動電話之必要，凡此已有違常情。再者，一
    般中古手機之交易價值固然遠低於新機市價，惟以被害人丙○○遭搶之該具摩拖羅拉廠牌E365型號之行動電話在當時仍
    屬新穎之機型，依該手機當時之市價以觀．被告甲○○以
    2000元之代價販售予乙○○，衡諸通常社會經驗，自屬與一
    般交易價格並不相當之低價，以被告甲○○係已滿20歲成年
    人之智識及經驗，稽以被告戊○○係被告甲○○之親叔淑
　  ，二人關係自屬密切，被告甲○○就被告戊○○所託付販售
    之行動電話縱非明知係行搶得來之贓物，但至少知悉係屬來
    源不明之贓物仍予牙保而販售予乙○○，情跡已屬灼然。綜
    右事證，被告甲○○所為否認犯罪之辯解，核屬卸責之詞，
    並不足採信，被告甲○○前揭牙保贓物犯行，已經證明，應
    依法論科。
二、核被告戊○○所為，係犯刑法第325 條第1 項之搶奪罪。被
    告甲○○所為，係犯刑法第349 條第2 項之牙保贓物罪。被
    告戊○○與真實姓名年籍不詳之成年男子間，就所犯搶奪犯
    行間有犯意聯絡及行為分擔，為共同正犯。查被告戊○○有
    如事實欄所載之犯罪紀錄及執行情形，有卷附台灣高等法院
    被告前案紀錄表可按，其受有期徒刑之執行完畢後，五年以
    內再犯有期徒刑以上之罪，為累犯，依法加重其刑。爰審酌
    被告二人之素行，被告戊○○年輕力壯，身強體健，竟不思
    正途，利用單身弱女子獨處在外，公然施以不法腕力掠取財
    物，對社會治安所生危害非輕，暨其等犯罪之動機、目的、
    手段、被告戊○○搶得財物之價值及所生危害，併犯後猶飾
    詞狡辯，態度不佳等一切情狀，分別量處如主文所示之刑，
    被告甲○○部分並諭知易科罰金之折算標準。扣案之門號00
    00000000號SIM 卡1 張，係被告戊○○在搶得被害人丙○○
    財物後，始持以撥打予被告甲○○通信，已如前述，並非供
    被告戊○○犯搶奪罪所用或因犯該罪所得之物，亦非屬違禁
    物，不予宣告沒收。
據上論斷，應依刑事訴訟法第299 條第1 項前段，刑法第28條、
第325 條第1 項、第47條、第349 條第2 項、第41條第1 項前段
，罰金罰鍰提高標準條例第1條前段、第2條，判決如主文。
本案經檢察官徐則賢到庭執行職務。
中　　華　　民　　國　　94　　年　　5 　　月　　30　　日
　　　　　　　　　台灣桃園地方法院刑事第七庭
　　　　　　　　　　　審判長法　官　孫惠琳
                            法  官  賴淑美
                            法  官  林惠霞
以上正本證明與原本無異。
如不服本判決，應於收受送達後10日內向本院提出上訴書狀。
                            書記官  方秀貞
中　　華　　民　　國　　94　　年　　5 　　月　　30　　日
附錄本案論罪科刑法條全文
刑法第325條
  意圖為自己或第三人不法之所有，而搶奪他人之動產者，處六
月以上五年以下有期徒刑。
  因而致人於死者，處無期徒刑或七年以上有期徒刑，致重傷者
，處三年以上十年以下有期徒刑。
  第一項之未遂犯罰之。
刑法第349條第2項
  搬運、寄藏、故買贓物或為牙保者，處五年以下有期徒刑、拘
役或科或併科一千元以下罰金。
